【裁判字號】    97,易,829
【裁判日期】    971231
【裁判案由】    重利
【裁判全文】
臺灣新竹地方法院刑事判決               97年度易字第829號
公  訴  人  臺灣新竹地方法院檢察署檢察官
被      告  乙○○
上列被告因重利案件，經檢察官提起公訴（97年度偵字第5541、
6473號），本院裁定依簡式審判程序判決如下：
    主  文
乙○○乘他人急迫貸以金錢，而取得與原本顯不相當之重利，處
有期徒刑月，如易科罰金，以新臺幣壹仟元折算壹日。扣案之
空白本票貳拾陸張、空白本票壹本及手機（含門號0000000000之
SIM 卡）壹支均沒收之。又乘他人急迫貸以金錢，而取得與原本
顯不相當之重利，處有期徒刑月，如易科罰金，以新臺幣壹仟
元折算壹日。扣案之空白本票貳拾陸張、空白本票壹本及手機（
含門號0000000000之SIM 卡）壹支均沒收之。又乘他人急迫貸以
金錢，而取得與原本顯不相當之重利，處有期徒刑月，如易科
罰金，以新臺幣壹仟元折算壹日。扣案之空白本票貳拾陸張、空
白本票壹本及手機（含門號0000000000之SIM 卡）壹支均沒收之
。應執行有期徒刑陸月，如易科罰金，以新臺幣壹仟元折算壹日
。扣案之空白本票貳拾陸張、空白本票壹本及手機（含門號0000
000000之SIM 卡）壹支均沒收之。
    事  實
一、緣乙○○於民國97年4 月間，在新竹地區自由時報刊登借貸
    廣告，並以0000000000號行動電話門號為聯絡工具，供不特
    定人與其聯絡並借款。而丙○○因其財務困難，急需資金週
    轉，乃於97年6 月25日撥打廣告上登載之前開電話聯絡借款
    事宜，乙○○即基於重利之意圖，乘急迫需借款之丙○○向
    其借款之機會，向其自稱為「小高」，而與丙○○相約在其
    位於新竹市○○區○○路6 段住處附近，同意借款新臺幣（
    下同）60000 元，乙○○交付60000 元予丙○○，雙方約定
    以每15日為1 期，每期收取9000元之利息（月息30分），而
    以此取得與原本顯不相當之重利。丙○○於97年7 月中旬某
    日，因周轉困難急需用錢，乃又向乙○○借款40000 元，乙○○即另行起意，並基於重利之意圖，先扣除蔡家玲前次所
    界60000 元款項部分應繳之利息9000元，實際僅交付31000
    元，雙方約定以每15日為1 期，每期收取6000元之利息（月
    息30分），而亦以此取得與原本顯不相當之重利。再甲○○
    因財務困難急需用錢，於97年3、4月間某日撥打廣告上登載
    之前開電話聯絡借款事宜，乙○○又另行起意，並基於重利
    之意圖，自稱為「小高」，在甲○○所經營位於苗栗縣頭份
    鎮之彩券行，同意借款60000 元，乙○○交付60000 元予甲○○，雙方約定以每15日為1 期，每期收取7200元之利息（
    月息24分），甲○○並開立面額3000元之本票共20張作為擔
    保，乙○○亦以此取得與原本顯不相當之重利。嗣丙○○因
    不堪乙○○收取重利而報警，始為警循線於97年8 月13日18
    時45分，在新竹市○○路與經國路口查獲乙○○前往討債收
    款，並在乙○○之車內扣得空白本票26張及空白本票1 本、
    甲○○開立之面額3000元本票2 張、手機（含門號00000000
    00之SIM 卡）1 支等物。
二、案經新竹市警察局移請臺灣新竹地方法院檢察署檢察官偵查
    起訴。
    理  由
一、本件被告乙○○所犯為刑法第344 條重利罪，非死刑、無期
    徒刑、最輕本刑為三年以上有期徒刑之罪，或高等法院管轄
    第一審之案件，被告於本院準備程序進行中，就被訴事實為
    有罪之陳述，經本院認合於新修正刑事訴訟法第273 條之1
    第1 項之規定，裁定進行簡式審判程序，合先敘明。
二、訊據被告乙○○對於上揭事實坦承不諱，並經證人即被害人
    丙○○及甲○○等人於警詢時證述在卷，且有本票影本14張
    附卷足稽，此外，復有空白本票26張、空白本票1 本、證人
    甲○○所開立之面額3000元之本票2 張及行動電話（含門號
    00000000 00 號SIM 卡）1 支扣案足資佐證。足見被告所為
    前開自白，確與事實相符而堪採信，本案被告乘被害人丙○○及甲○○等急迫貸以金錢，而取得與原本顯不相當之重利
    犯行，事證明確，應依法論科。
三、核被告乙○○所為，係犯刑法第344 條之重利罪。又被告所
    犯3 次重利犯行，犯意各別，行為互殊，應予分論併罰。爰
    審酌被告乙○○不思以正當途徑賺取金錢，竟以乘他人急迫
    需錢之際，貸與金錢以攫取重利，被害人數、被告之素行狀
    況、犯罪之動機、目的、手段及犯罪後均坦承不諱，態度良
    好等一切情狀，量處如主文所示之刑，並諭知易科罰金之折
    算標準，及定應執行刑，及諭知易科罰金之折算標準，以資
    懲儆。至扣案之空白本票26張、空白本票1 本及手機（含門
    號000000 0000 之SIM 卡）1 支等物均為被告所有，且均係
    供其為上揭重利犯行所用之物等情，業據被告供述在卷，爰
    應予宣告沒收之。又扣案之甲○○所開立之本票2 張，雖係
    被告犯前開常業重利罪所得之物，惟因係被告貸款予人之債
    權憑證，僅應超過法定利息部分無請求權外，餘合法之權利
    尚非不得憑該票據及借據行使之，是尚不宜宣告沒收之，附
    此敘明。
據上論斷，應依刑事訴訟法第299 條第1 項前段，刑法第344 條
、第41條第1 項前段、第51條第5 款、第38條第1 項第2 款，刑
法施行法第1 條之1 、第2 項前段，判決如主文。
本案經檢察官張嘉宏到庭執行職務。
中    華    民    國    97    年    12    月    31    日
                  刑事第一庭    法  官   楊惠芬
以上正本證明與原本無異。
如不服本判決應於收受本判決後10日內向本院提出上訴書狀，上
訴書狀應敘述具體理由。上訴書狀未敘述上訴理由者，應於上訴
期間屆滿後20日內補提理由書狀於本院 (均須按他造當事人之人
數附繕本 )「切勿逕送上級法院」。
中    華    民    國    97    年    12    月    31    日
                                書記官   張懿中
附錄本案論罪科刑所適用法條全文：
刑法第344 條：
乘他人急迫、輕率或無經驗貸以金錢或其他物品，而取得與原本
顯不相當之重利者，處一年以下有期徒刑、拘役或科或併科一千
元以下罰金。


司法院資訊處製作；財團法人民間司法改革基金會備份。
